【裁判字號】    92,交上易,1098
【裁判日期】    920730
【裁判案由】    過失傷害
【裁判全文】
臺灣高等法院臺中分院刑事判決                九十二年度交上易字第一九八號
    上  訴  人
    即  被  告  乙○○
右上訴人因過失傷害案件，不服臺灣臺中地方法院九十二年度交易字第四三號中華民
國九十二年五月七日第一審判決（起訴案號：臺灣臺中地方法院檢察署九十一年度偵
字第一四三八七號），提起上訴，本院判決如左：
    主      文
原判決撤銷。
乙○○從事業務之人，因業務上之過失傷害人，處有期徒刑月，如易科罰金，以
佰元折算壹日。
    事      實
一、乙○○以駕駛車牌號碼ＮＳ─六四八六號藍色蓬式自用小貨車賣菜為業，駕駛為
    其附隨業務，為從事駕駛業務之人。其於民國九十一年二月十七日八時許，駕駛
    上開自用小貨車外出賣菜，沿台中縣清水鎮○○路由北向南方向行駛至中華路與
    鰲峰路口時，其行進之中華路方向之號誌為左轉，乙○○應注意不得右轉，且
    右轉時應注意右方之慢車道上有無車輛，並讓右側之直行車先行，而當時係晴天
    ，有日間自然光線，無障礙物，視距良好，並無不能注意之情事，其竟疏於注意
    ，任意違規自中華路快車道變換入慢車道右轉入鰲峰路，致其小貨車之右前車身
    碰撞在其右側慢車道上正停置於停等線前等待號誌亮起再前行之由丁○○所騎
    乘後載其妻丙○○之車牌號碼ＮＮＱ─九九五號機車左後照鏡，使該機車左後照
    鏡向內彎曲而人、車倒地，丁○○受有尾骨骨折之傷害，丙○○則受有左肱骨頸
    骨折、骨盆骨折等傷害。
二、案經丁○○、丙○○訴請台中縣警察局清水分局報由臺灣台中地方法院檢察署檢
    察官偵查起訴。
    理      由
一、訊據被告乙○○固不諱言其駕車於右揭時間行經該處路口並右轉之事實，惟矢口
    否認有何過失傷害犯行，辯稱：我沒有碰到告訴人，是警察叫我回來，已離現場
    約三個紅綠燈，當時有檢查，我車子都沒有碰撞痕跡，我綠燈右轉，沒有看到他
    們，也沒有其他車子云云。
二、惟查：
  (一)右揭發生車禍之事實業經告訴人丁○○、丙○○指述歷歷，告訴人所乘坐之機車
    係當場因碰撞倒地並向前滑行，在路面留有刮地痕，此並有道路交通事故調查報
    告表、現場照片在卷可稽。
  (二)依證人即發現本件車禍後通報台中縣警察局清水分局派員處理之清水分局清水派
出所巡佐陳連發於偵查中證稱：「我當時要上班，沿鰲峰路走，往東行駛，在路
    口停紅燈，中華路的方向設有左轉專用燈，我聽到我的左邊（按即北方）有巨響
    ，類似有物體摩擦地面聲音，我轉頭往左看，看到一輛小貨車（藍色）經路口走
    鰲峰路，又看到我左後方的一輛自小客車駕駛人以手指向路口方向，我本能的認
    為有事發生，就掉頭往西行駛，同時見路口有輛機車倒地，我就向前追我看到的
    那輛小貨車，並攔下，才打電話給派出所，請交通處理小組到場，等他們到後，
    我才離開。我在聽到聲響後，只有看到一輛小貨車經過路口，該車只有一位女駕
    駛。」等語。
  (三)原法院履勘現場之交通號誌，當中華路方向圓紅及左轉綠亮時，不得右轉鰲
    峰路，依上開陳連發之證詞，本件案發時之號誌為圓紅及左轉綠，被告有違
    規右轉情事，可以認定。陳連發並於原法院履勘現場時到場，經以車內碼表計算
    陳連發發現車禍發生時所在位置至攔停被告之距離約為五百五十公尺，陳連發並
    陳明當時其跟在小貨車之後，其間並無他車，亦無視線受阻情形。依陳連發於偵
    查中所稱其當時追逐被告之時速六十公里計算，以若依時速六十公里計，僅需時
    約半分多鐘即已追上被告，其間既無他車，自無誤攔他車之可能。證人即車禍發
    生後到場處理之警員劉吉森亦於原審證稱：「當時車子有擦撞，但不是很清楚，
    擦痕高度與機車後照鏡一樣高，機車後照鏡有彎曲。」告訴人所乘坐之機車係遭
    被告之小貨車碰撞，可以認定。被告辯稱未看到告訴人車云云，無非飾卸之詞，
    不足採信。
三、按汽車行駛至交岔路口，其行進、轉彎，應遵守燈光號誌或交通警察之指示，轉
    彎車應讓直行車先行。行至有號誌之交岔路口，遇紅燈應依車道連貫暫停。道路
    交通安全規則第一百零二條第一、六、十一款定有明文。本件被告駕車遇紅未
    於其車道內暫停而逕行右轉，且右轉彎時未注意右方慢車道上有停置於停等線前
    之機車，竟於轉彎時碰撞之，而依當時情形，並無不能注意之情事，其竟疏不注
    意為之，以致肇事，自有過失。本件車禍經送台灣省台中縣區車輛行車事故鑑定
    委員會鑑定結果，亦認「乙○○駕駛自小貨車自快車道變換入慢車道右轉碰撞慢
    車道上機車，為肇事原因」，有該委員會九十一年十二月十九日中縣鑑字第九一
    ０六四二號函所附鑑定意見書一件在卷可參。又告訴人因本件車禍而受傷，有童
    綜合醫院診斷證明書二紙附卷可稽。被告之過失行為，與告訴人二人之受傷害間
    ，具有相當因果關係，其過失傷害犯行，事證明確，堪以認定。
四、被告以駕車賣菜為業，其駕駛小貨車之行為係其賣菜業務之附隨業務，被告為從
    事駕駛業務之人，於駕車時肇事，核其所為，係犯刑法第二百八十四條第二項前
    段之業務過失傷害罪。被告以一個過失行為致告訴人二人受傷，係以一行為觸犯
    二罪名，為想像競合犯，應依刑法第五十五條規定論以一罪。原判決對被告論罪
    科刑，固非無據，惟被告有未依交通號誌右轉之違規情事，此亦屬被告之過失行
    為，原判決未予論究，又被告與告訴人丁○○均稱本件車禍發生於上午八時許，
    互核相符，丙○○稱係發生於八時五分許，與被告、丁○○之陳述不相符合，合
    屬誤記，本件車禍係發生於八時許，應可認定。原判決認本件車禍發生於八時五
    分，即有未合。被告上訴否認犯罪雖無理由，惟原判決既有上開瑕疵，仍應由本
    院將原判決撤銷，另為判決。審酌被告之過失程度、所生之危害、肇事後之態度
    及被告尚未與被害人達成民事和解賠償等一切情狀，判處如主文所示之刑，並諭
    知易科罰金之折算標準。
據上論斷，依刑事訴訟法第三百六十九條第一項前段、第三百六十四條、第二百九十
九條第一項前段，刑法第二百八十四條第二項前段、第五十五條、第四十一條第一項
前段，罰金罰鍰提高標準條例第一條前段、第二條前段，判決如主文。
本案經檢察官甲○○到庭執行職務。
中      華      民      國      九十二      年      七    月    三十    日
                                    臺灣高等法院臺中分院刑事第九庭
                                          審判長法  官  陳  筱  珮
                                                法  官  趙  春  碧
                                                法  官  康  應  龍
右正本證明與原本無異。
不得上訴。
                                                書記官  劉  智  文
中      華      民      國      九十二   年       七      月   三十一   日
                                                                        Ａ


司法院資訊處製作；財團法人民間司法改革基金會備份。
